【裁判字號】    98,審易,267
【裁判日期】    980519
【裁判案由】    竊盜
【裁判全文】
臺灣高雄地方法院刑事判決             98年度審易字第267號
公  訴  人  臺灣高雄地方法院檢察署檢察官
被      告  甲○○
                    另案在臺灣高雄第二監獄執行中
上列被告因竊盜案件，經檢察官提起公訴（97年度偵字第23768
號），本院判決如下：
    主  文
甲○○犯毀壞安全設備竊盜罪，累犯，處有期徒刑壹年。
    事  實
一、甲○○前因毒品危害防制條例案件，經本院以92年度訴字第
    1665號判決，判處有期徒刑7 月、4 月，應執行有期徒刑10
    月確定，於民國93年10月27日執行完畢。詎其仍不知悔改，
    竟基於意圖為自己不法所有之犯意，利用其向乙○○承租位
    在高雄縣鳥松鄉○○路99號房屋之套房居住，而部分套房尚
    未出租及乙○○未同住該處之機會，接續於(一)97年7 月17日
    凌晨，以不詳方式破壞上開房屋內1 樓儲藏室上鎖之房門（
    毀損部分未據告訴），在該儲藏室內，竊取乙○○所有之不
    銹鋼手扶梯1 具、熱水器1 台得手；(二)97年7 月25日凌晨，
    以不詳方式破壞上開房屋1 樓陽台之玻璃窗後（毀損部分未
    據告訴），伸手打開玻璃窗而至該陽台內，竊取乙○○所有
    之冷氣機2 台得手；(三)97年8 月4 日凌晨，在上開房屋之儲
    藏室內，竊取乙○○所有之冷氣機1 台、探照燈10組得手；
    (四)97年8 月6 日凌晨，以不詳方式打開前揭房屋1 樓第2 間
    房間上鎖之房門後，在該房間內竊取乙○○所有之瓦斯爐具
    1 組得手；(五)97年8 月9 日凌晨，在上開房屋2 樓陽台處，
    竊取乙○○所有之冷氣機1 台得手。而甲○○竊得上開物品
    後，即將該等物品持至位在高雄縣仁武鄉○○街53號之「久
    億資源回收場」變賣換取現金花用，嗣因乙○○陸續發現上
    開房屋內有物品遭竊情形，並查知係甲○○所竊取，且將竊
    得物品持至「久億資源回收場」變賣後，乃前往「久億資源
    回收場」找尋其失竊物品，復報警處理，經警於97年8 月16
    日上午11時許，在「久億資源回收場」內，扣得乙○○失竊
    之冷氣機4 台、不銹鋼手扶梯1 具、熱水器1 台、瓦斯爐具
    1 組、探照燈10組（均已發還乙○○），因而查悉上情。
二、案經告訴人乙○○訴由高雄縣政府警察局仁武分局報請臺灣
    高雄地方法院檢察署檢察官偵查起訴。
    理  由
壹、證據能力之判斷：按被告以外之人於審判外之言詞或書面陳
    述，除法律有規定者外，不得作為證據，刑事訴訟法第159
    條第1 項定有明文。又被告以外之人於審判外之陳述，雖不
    符前4 條之規定，而經當事人於審判程序同意作為證據，法
    院審酌該言詞陳述或書面陳述作成時之情況，認為適當者，
    亦得為證據，刑事訴訟法第159 條之5 第1 項亦定有明文。
    本件告訴人乙○○、證人丙○○於警詢、檢察事務官詢問中
    之陳述，證人陳福仁於檢察事務官詢問中之陳述，均為被告
    以外之人於審判外之言詞陳述，卷附告訴人出具之贓物認領
    保管單，則係被告以外之人於審判外之書面陳述，而公訴人
    及被告甲○○就上開陳述，未於本院審理過程中聲明異議，
    並同意將之作為證據，本院並審酌前開陳述作成時之情況均
    屬正常，且與本案相關之待證事實具有關連性，認適當作為
    證據，依前開刑事訴訟法第159 條之5 第1 項之規定，認上
    開陳述均具有證據能力。
貳、實體方面
一、訊據被告固不否認有利用向告訴人承租前揭房屋套房之上開
    機會，而於凌晨時分，竊取告訴人所有之冷氣機4 台、不銹
    鋼手扶梯1 具、熱水器1 台、瓦斯爐具1 組得手，再將之持
    至「久億資源回收場」變賣換取現金花用等事實，惟辯稱：
    伊並沒有竊取告訴人所有之探照燈，且伊係於97年7 月25日
    凌晨3 時許、97年8 月4 日凌晨3 時許，先後2 次在上開房
    屋內行竊，第1 次竊得冷氣機4 台，第2 次則竊得不銹鋼手
    扶梯、熱水器及瓦斯爐具，並不是分5 次下手行竊，又伊行
    竊之時，並未破壞房門及玻璃窗，因為伊都是挑沒有出租的
    套房行竊，而該等沒有出租的套房房門都未上鎖，至於玻璃
    窗的部分，是伊在竊取物品時，不小心打破的，並不是打破
    玻璃窗再侵入行竊云云。經查：
(一)、前揭犯罪事實，業據告訴人於警詢、檢察事務官詢問、本院
    審理中證述：被告有以其太太黃意玲的名義，向伊承租位在
    高雄縣鳥松鄉○○路99號房屋的1 間套房居住，而該房屋共
    有2 層樓，並隔成10間套房。於97年7 月17日上午8 時許，
    有人向伊表示上開房屋1 樓儲藏室的木門被撬開，伊因而前
    往查看，結果發現放在儲藏室內的不銹鋼手扶梯1 具、熱水
    器1 台失竊；嗣於97年7 月25日，因為伊父親發現被告有在
    清晨搬東西的情形，伊遂於當天上午至前開房屋查看，結果
    發現房屋玻璃窗被打破，破洞是手可以伸進去的大小，竊賊
    應該是利用該破洞伸手進去打開玻璃窗，人再進入行竊，而
    當日清查的結果，共有2 台冷氣機遭竊；而因為上開房屋發
    生前揭竊案，伊遂拜託他人在房屋對面裝設監視攝影機，經
    觀看監視攝影畫面結果，發現被告於97年8 月4 日有在搬東
    西的情形，伊因而至上開房屋查看，結果發現1 樓儲藏室內
    的冷氣機1 台及探照燈10組遭竊；之後於97年8 月6 日，因
    有其他房客向伊表示有聽到被告製造出奇怪的聲響，伊乃前
    往清查，結果發現1 樓第2 間房間內的瓦斯爐具1 組遭竊；
    最後於97年8 月9 日，因為伊父親又看到被告在搬東西，伊
    遂至該房屋清查，結果發現1 台冷氣機遭竊，而伊所失竊共
    4 台之冷氣機，除其中1 台是放在儲藏室內，另有2 台裝設
    在1 樓陽台，最後1 台則是裝設在2 樓陽台，又伊上開房屋
    的房間，若沒有出租給房客，伊均會加以上鎖，且伊每次發
    現物品遭竊後，均會作清查的動作，於97年7 月17日進行清
    查時，除上開不銹鋼手扶梯及熱水器外，並未發現其他物品
    遭竊，而於97年7 月25日進行清查時，亦僅發現2 台冷氣機
    遭竊，其他2 台冷氣機並無被竊情形等語（見警卷第4 、5
    頁、偵卷第31、32頁、本院卷第52、53頁）明確，核與證人
    即「久億資源回收場」人員丙○○於警詢中證述：在「久億
    資源回收場」查獲之冷氣機4 台、不銹鋼手扶梯1 具、熱水
    器1 台、瓦斯爐具1 組、探照燈10組，均係被告拿來變賣的
    等語（見警卷第6 至8 頁）相符，並有告訴人出具之贓物認
    領保管單（見警卷第12頁）及蒐證相片（見警卷第24、25頁
    ）在卷可稽，再佐以被告上開供述，則被告有利用向告訴人
    承租前揭房屋套房之機會，而於凌晨時分，竊取告訴人所有
    之冷氣機4 台、不銹鋼手扶梯1 具、熱水器1 台、瓦斯爐具
    1 組得手，再將之持至「久億資源回收場」變賣換取現金花
    用等事實，堪以認定。
(二)、被告雖辯稱其未竊取告訴人所有之上開探照燈，然依告訴人
    前開證述內容，其所有之10組探照燈，係於97年8 月4 日，
    與放在上開房屋1 樓儲藏室內的1 台冷氣機同時被竊，而被
    告復不否認有竊取該冷氣機之情，是告訴人所有之該等探照
    燈，當係被告於竊取上開冷氣機時所一併竊取，較合乎常理
    。況證人丙○○於警詢中，亦證述在「久億資源回收場」所
    查獲之10組探照燈，係被告所變賣，業如上述，益徵被告所
    辯此情無可採信。至證人丙○○之後於檢察事務官詢問中，
    雖改口證稱：伊無法確認上開遭查獲之10組探照燈，係向何
    人所收購（見偵卷第12頁），而於本院審理中亦證稱：告訴
    人到「久億資源回收場」時，有向伊表示上開探照燈係其失
    竊之物品，但伊當時就向告訴人表示，按照伊的印象，探照
    燈不是被告拿來賣的，而是一位中年男子拿來賣的，嗣伊製
    作警詢筆錄時，只記得警察有說查到這麼多東西，也不差這
    一樣，至於伊為何會回答警察說被告有拿探照燈來變賣，伊
    已經忘記了（見本院卷第39頁），惟證人丙○○既在「久億
    資源回收場」工作，衡情其當因業務關係，每日需接觸許多
    不同持物品前來變賣之人，則其對究係何人持何資源回收物
    品前來變賣乙事，必定無法全然記憶清楚，此由其於本院審
    理中作證時，對於被告至「久億資源回收場」變賣物品幾次
    、各次變賣物品為何等事項，亦無法詳盡回憶乙情（見本院
    卷第38、39頁），即足為佐；反之，告訴人係探照燈之失主
    ，按理對該等遭查獲之探照燈是否為其所有，自較能清楚分
    辨，且該等遭查獲之探照燈，就告訴人於本件遭竊之物品中
    ，又屬價值較低之物品，衡情其當無就此故為虛偽陳述而誣
    陷被告之理，是尚無從以證人丙○○上開無確定印象之證詞
    ，為何有利於被告之認定，因此，被告竊取告訴人所有之前
    開10組探照燈之事實，亦堪認定。
(三)、至被告辯稱其係分2 次竊取上開物品，且過程中並無故意破
    壞房門及玻璃窗乙節，其所持此等辯解，顯與告訴人前開證
    述內容不符，而衡以常情，竊盜案件之被害人所關注者，乃
    其遭竊何種物品、該等物品能否尋回，至於行竊之人係分幾
    次竊取、是否故意破壞防盜設備行竊，當非其所在意之事項
    ，是告訴人要無就此故為虛偽陳述之理；反之，被告此部分
    之辯解，可能關係其犯罪次數之認定、所為是否應論以加重
    竊盜罪等事項，自較有可能做出避重就輕之不實陳述，而徵
    告訴人所述應較被告所言可信；況被告於警詢中，曾自承有
    破壞玻璃窗及房門行竊之情（見警卷第2 頁），而係於本院
    審理中，方改口辯述如上，且其又無法就其何以於警詢中為
    上開陳述，提出合理之解釋（見本院卷第54頁背面），益徵
    被告所辯要屬卸責之詞，無可採信。至證人丙○○於本院審
    理中證述：依卷附收受物品、舊貨、五金廢料或廢棄物登記
    表之記載，被告係於97年7 月18日、7 月22日、7 月25日至
    「久億資源回收場」變賣物品，其中7 月18日賣了熱水1 台
    ，而7 月22日賣了冷氣機2 台，7 月25日則賣了冷氣機1 台
    及白鐵類物品1 批共22公斤云云（見本院卷第38頁），並於
    警詢中提出「久億資源回收場」收受物品、舊貨、五金廢料
    或廢棄物登記表以為佐證（見警卷第20頁），而依此2 項證
    據所顯示之被告變賣物品情形，均發生於97年7 月25日之前
    ，是告訴人前揭關於發現物品失竊情節之證述內容，顯然與
    之不相符合。然依被告於警詢及本院審理中所述，其係先後
    於97年7 月25日、97年8 月4 日下手行竊（見警卷第2 頁、
    本院卷第55頁背面），非均於97年7 月25日之前，故證人丙○○上開證詞及前揭登記表之記載，亦顯然與被告供述內容
    有所矛盾；再觀諸前揭登記表之內容，關於被告出售前開物
    品之記載，係分別填寫在該登記表下方表格之外，及另行加
    註在其他人變賣物品情形之右方，而非依變賣日期之先後，
    逐一記載在該登記表之表格內，且該登記表就被告變賣物品
    之記載，關於冷氣機部分，僅記載被告變賣3 台冷氣機，要
    與被告係竊得共4 台冷氣機，亦有不符，是該登記表顯未將
    被告至「久億資源回收場」變賣物品詳細予以登載，甚而有
    可能係於被告變賣物品後，再另行予以補充記載，自難採認
    其登載內容，而證人丙○○依該登記表記載內容所為之前揭
    證述，當亦無可採信，無從以之佐證被告所持前開辯解係屬
    可信。至告訴人前於檢察事務官詢問中陳稱：伊父親有見到
    被告在搬不銹鋼手扶梯（見偵卷第14頁），而證人即告訴人
    之父親陳福仁於檢察事務官詢問中證述：被告搬東西的情形
    ，伊只有見過1 次而已（見偵卷第32頁），要與告訴人於本
    院審理中證稱：被告於97年7 月25日竊取冷氣機2 台，及於
    97年8 月9 日竊取冷氣機1 台之行為，係因伊父親看到被告
    在搬東西而發覺的等語（見本院卷第52、53頁），不相符合
    ，然本院審酌告訴人於警詢中，即已陳述被告係分5 次行竊
    （見警卷第4 、5 頁，然當時未陳述發現過程），與其日後
    所述均無不同；且被告上開竊盜犯行之犯罪時間甚為相近，
    而其所竊取之物品又有重複，告訴人及證人陳福仁就發覺過
    程之細節，記憶上不免有錯誤、誤植之情形發生，故尚無從
    以此細節上之歧異，而謂告訴人所為證述內容無可採信，進
    而推認被告所辯較為可採。
(四)、綜上，被告前開辯詞，均無可採，本件事證明確，被告前揭
    犯行，足堪認定。
二、按刑法第321 條第1 項第2 款所謂之「門扇」，係專指門戶
    ，亦即係分隔住屋、店舖或其他建築物（包括公寓、大廈內
    之各住戶或店舖）內外間之出入口大門而言，至於窗戶及房
    屋內隔間各臥房之設有門鎖之門，則屬安全設備而非該條款
    所稱之門扇（最高法院75年度台上字第873 號、91年度台上
    字第4354號判決意旨參照）。是核被告前開犯罪事實(一)、(二)
    所為，均係犯刑法第321 條第1 項第2 款之毀壞安全設備竊
    盜罪；其前開犯罪事實(三)至(五)所為，均係犯刑法第320 條第
    1 項之竊盜罪。被告利用其向告訴人承租套房居住，而部分
    套房尚未出租及告訴人未同住該處之相同機會，基於竊取告
    訴人物品之單一犯罪目的，於犯罪時間相近之狀況下，侵害
    同一法益，而為上開多次竊盜犯行，且期間未經查獲而阻其
    犯意（告訴人雖於被告每次行竊後均有發覺，然並未告知被
    告，勸阻其繼續行竊），依一般社會健全之觀念，不宜予以
    強行分開，而應為單一評價，從情節較重之毀壞安全設備竊
    盜罪論以接續犯之實質上一罪（此之「接續犯」，依刑法連
    續犯規定遭刪除之修法說明，期實務上能於修法後發展「接
    續犯」概念之狀況下，自與連續犯規定經刪除前之「接續犯
    」概念不全然相同，而允就原本「接續犯」概念中，對於各
    行為間需有薄弱之獨立性、時間上需有強烈之密接性等要件
    ，予以適當放寬）。被告有上述之前科紀錄乙情，有臺灣高
    等法院被告前案紀錄表在卷可稽，其受有期徒刑執行完畢，
    5 年內故意再犯本件最重本刑為有期徒刑以上之罪，為累犯
    ，應依刑法第47條第1 項規定加重其刑。爰審酌被告為貪圖
    不法利益，竟多次竊取告訴人財物，所為實無足取，然念其
    犯後坦承大部分犯行，態度尚可，復參以其所竊得上開物品
    之價值、先前尚無犯竊盜罪經論罪科刑之紀錄等一切情狀，
    量處如主文所示之刑，以示懲儆。
據上論斷，應依刑事訴訟法第299 條第1 項前段，刑法第321 條
第1 項第2 款、第47條第1 項，判決如主文。
本案經檢察官陳麗琇到庭執行職務。
中    華    民    國    98    年    5     月    19    日
                  刑事第十庭    法  官  陳君杰
以上正本證明與原本無異。
如不服本判決應於收受判決後10日內向本院提出上訴書狀，並應
敘述具體理由。其未敘述上訴理由者，應於上訴期間屆滿後20日
內向本院補提理由書(均須按他造當事人之人數附繕本)「切勿逕
送上級法院」。
中    華    民    國    98    年    5     月    19    日
                                書記官  李承悌
附錄本案論罪科刑法條：
刑法第321條
犯竊盜罪而有左列情形之一者，處6 月以上、5 年以下有期徒刑
：
一  於夜間侵入住宅或有人居住之建築物、船艦或隱匿其內而犯
    之者。
二  毀越門扇、牆垣或其他安全設備而犯之者。
三  攜帶兇器而犯之者。
四  結夥三人以上而犯之者。
五  乘火災、水災或其他災害之際而犯之者。
六  在車站或埠頭而犯之者。
前項之未遂犯罰之。


司法院資訊處製作；財團法人民間司法改革基金會備份。
